臺灣臺南地方法院臺南簡易庭民事判決
111年度南小字第976號
原      告  黃昶明  
被      告  段秀珠  
上列被告因侮辱案件，原告提起刑事附帶民事訴訟請求侵權行為
損害賠償，經本院刑事庭裁定移送前來（111年度附民字第91號
），本院於民國111年7月21日言詞辯論終結，判決如下：
    主    文
被告應給付原告新臺幣3,000元，及自民國111年2月15日起至清
償日止，按年息百分之5計算之利息。
原告其餘之訴駁回。
訴訟費用由被告負擔百分之10，餘由原告負擔。
本判決原告勝訴部分得假執行。但被告如以新臺幣3,000元為原
告預供擔保，得免為假執行。
   事實及理由
一、原告起訴主張：原告為臺南市○區○○○○街00號、52號文化特
    區大樓（下稱文化社區大樓）主任委員，被告為文化社區大
    樓之住戶。被告於民國110年1月5日上午9時4分許，因故與
    原告發生爭執，在文化社區大樓一樓交誼廳，公然以台語「
    垃圾」辱罵原告，貶低原告之人格、名譽，足以影響原告之
    社會評價，侵害原告名譽權，貶損原告人格及社會評價，事
    後毫無悔意，不和解、不道歉，偶遇時怒目相向，爰請求被
    告賠償精神慰撫金等語。並聲明：被告應給付原告新臺幣(
    下同)3萬元，及自起訴狀繕本送達翌日起至清償日止，按年
    利率百分之5計算之利息。
二、被告抗辯：我經常在文化社區大樓桌球室練球，為使桌球室
    通風，欲穿越電影室打開大樓窗戶，於111年1月4日中午向
    保全人員江鵬貴借用電影室鑰匙，遭保全人員江鵬貴拒絕，
    原告於111年1月5日上午與我談此事，但他態度倨傲、語氣
    充斥蔑視，激化我的情緒，我一時情緒失控，才脫口說出「
    垃圾」，此係反射反應，並非蓄意辱罵原告。我親眼看見原
    告與部分管理委員會委員及保全人員江鵬貴，經常在桌球室
    附近飲酒作樂，原告及保全人員江鵬貴覺得被告礙眼，為防
    日後斐短留長孳生困擾，欲除之而後快，遂同謀共計，策畫
    合力搬動絆腳石，我一時欠缺警覺性，掉入原告與保全人員
    江鵬貴之陷阱。原告請求侵權行為損害賠償，但未表明請求
    依據，且侵權行為損害賠償請求權以受有實際損害為成立要
    件，原告未具體說明其損害數額多寡，令人甚感莫名。原告
    於十多年前任職地檢署書記官，充當前檢察官王朝震白手套
    ，遭檢警查獲依法究辦，原告人格已消耗殆盡，豈能尚有社
    會評價等語。並聲明：原告之訴駁回。
三、本院之判斷理由：　 
　㈠被告係文化社區大樓之住戶，原告為主任委員。被告於110年
    1月5日上午9時4分許，在一樓交誼廳因借用電影室鑰匙遭拒
    乙事，與原告發生爭執時，以台語「垃圾」辱罵原告，經原
    告對被告提出公然侮辱告訴，臺灣臺南地方檢察署檢察官以
    110年度偵字第5234號對被告提起公訴，本院於111年3月28
    日以111年度易字第138號刑事判決判處被告犯公然侮辱罪，
    處拘役25日，得易科罰金，被告不服提起上訴，由臺灣高等
    法院臺南分院以111年度上易字第253號審理等情，此經本院
    依職權調閱上開刑事卷宗核閱屬實，並據證人即保全人員王
    雅各於被告所犯刑事侮辱案件偵查及第一審法院審理中證述
    ：我於111年1月5日上午9時4分值班時，被告要找主委黃昶
    明，我幫被告聯絡，主委黃昶明與被告在大樓住戶都可以自
    由進出的一樓交誼廳談，被告對主委黃昶明罵「垃圾」，被
    告及主委黃昶明前後離開交誼廳時，被告又轉頭對主委黃昶
    明罵「垃圾」等語明確(見偵查卷第26頁、刑事一審卷第51-
    56頁)，且經被告在本院審理中自承其有對原告口出「垃圾
    」等語(見本院卷第50頁)，是被告在文化社區大樓之住戶可
    自由進出之一樓交誼廳，公然對原告口出「垃圾」等語乙情
    ，堪予認定。
　㈡按因故意或過失，不法侵害他人之權利者，負損害賠償責任
    ；不法侵害他人之身體、健康、名譽、自由、信用、隱私、
    貞操，或不法侵害其他人格法益而情節重大者，被害人雖非
    財產上之損害，亦得請求賠償相當之金額，民法第184第1項
    前段及第195條第1項前段分別定有明文。所謂名譽，係指人
    在社會所享有一切對其品德、聲譽所為之評價，故名譽有無
    受損害，應以社會上對個人評價是否貶損作為判斷之依據，
    苟行為人之行為足以使他人在社會上之評價貶損，不論故意
    或過失均可構成侵權行為。至侵害名譽權之行為，不以直接
    方法為限，倘以間接之方法，例如藉文字影射使他人名譽受
    損害，亦屬之（最高法院108年度台上字第198號判決要旨參
    照）。又所謂侮辱，係指侮謾辱罵，申言之，凡以粗鄙之言
    語、舉動、文字、圖畫為侮謾辱罵，或為其他輕蔑人格之一
    切行為屬之，任何對他人為有害於感情名譽之輕蔑表示，足
    使他人在精神上、心理上有感受到難堪或不快之虞者，均屬
    侮辱，且不以指名道姓為必要，倘見聞者依據談話當時之客
    觀環境與條件，得以特定或推知行為人所輕蔑謾罵之對象，
    亦難謂與「侮辱」之要件不符。查，被告在文化社區大樓一
    樓交誼廳，對原告口出「垃圾」等語，已如前述，審酌「垃
    圾」一詞，在社會通念及口語意義上，係以使人難堪為目的
    之言語，具有貶低、鄙視、輕蔑之意，客觀上屬污衊性語詞
    ，依一般社會通念，已足以貶損原告名譽人格尊嚴及社會評
    價，使原告在精神上、心理上感覺難堪。被告公然對原告口
    出「垃圾」等語，致使原告名譽、人格尊嚴及社會評價遭受
    貶損，精神上因此受有痛苦，原告依民法第184條第1項、第
    195條第1項之規定，請求被告賠償其非財產上之損害，自屬
    有據。雖被告抗辯原告曾被檢警查獲不法行為究辦，其人格
    已消耗殆盡而無社會評價云云，然「垃圾」一詞，在現今社
    會通念中，尚係屬羞辱他人、使人難堪之用語，具有強烈眨
    抑他人名譽及社會地位之意涵，不能因原告先前曾受其他刑
    事訴追，即謂原告之名譽並無受損或其精神並未受有痛苦，
    被告此部分抗辯，自無可採。
　㈢次按慰藉金之賠償，須於人格權遭受侵害，使精神上受有痛
    苦為必要，其核給之標準固與財產上損害之計算不同，然非
    不可斟酌雙方身分資力與加害程度，及其他各種情形核定相
    當之數額。經查，原告二專畢業，在西港區老人長期照顧中
    心擔任照服員；被告高職畢業，已退休無業等情，業經兩造
    陳明在卷（見本院卷第50頁）。本院審酌被告為借用文化社
    區大樓電影室鑰匙，欲打開大樓窗戶，使其所使用之桌球室
    通風，但遭原告拒絕，因而在住戶得自由進出之一樓交誼廳
    公然以「垃圾」等語辱罵原告，使原告感到難堪與屈辱等情
    ，並兼衡兩造110年度稅務電子閘門財產所得調件明細表所
    示之所得及財產之經濟狀況（本院卷第21-28頁），及對原
    告人格貶損之程度等一切情狀，認原告請求被告賠償其精神
    慰撫金以3,000元為適當，逾此數額之請求，不應准許。
  ㈣末按給付無確定期限者，債務人於債權人得請求給付時，經
    其催告而未為給付，自受催告時起，負遲延責任；其經債權
    人起訴而送達訴狀，或依督促程序送達支付命令，或為其他
    相類之行為，與催告有同一之效力；遲延之債務以支付金錢
    為標的者，債權人得請求依法定利率計算之遲延利息；而應
    付利息之債務，其利率未經約定，亦無法律可據者，週年利
    率為百分之5，民法第229條第2項、第233條第1項及第203條
    分別定有明文。原告請求被告賠償之前開金額，係屬給付未
    有確定期限之金錢債權，其請求自刑事附帶民事起訴狀繕本
    送達被告之翌日即111年2月15日(送達證書見附民卷第13頁)
    起，按週年利率5％計算之遲延利息，亦屬有據，應予准許。
四、綜上所述，原告依侵權行為法律關係，請求被告給付3,000
    元，及自111年6月1日起至清償日止，按週年利率5％計算之
    利息，為有理由，應予准許；逾此範圍之請求，為無理由，
    應予駁回。
五、末按各當事人一部勝訴、一部敗訴者，其訴訟費用，由法院
    酌量情形，命兩造以比例分擔或命一造負擔，或命兩造各自
    負擔其支出之訴訟費用；小額訴訟，法院為訴訟費用之裁判
    時，應確定其費用額，民事訴訟法第79條、第436條之19第1
    項分別定有明文。本院審酌兩造勝敗比例，爰確定本件訴訟
    費用之負擔如主文第3項所示。
六、本件原告勝訴部分，係屬民事訴訟法第436條之8第1項小額
    訴訟事件所為被告敗訴之判決，依同法第436條之20規定，
    應依職權宣告假執行，併依同法第436條之23、第436條第2
    項、第392條第2項規定，依職權為被告如預供擔保後，得免
    為假執行之宣告。
七、據上論結，本件原告之訴為一部有理由、一部無理由，判決
    如主文。
中　　華　　民　　國　　111 　年　　7 　　月　　29　　日
                  臺南簡易庭  法  官 張桂美
以上正本係照原本作成。
對於小額程序第一審判決之上訴，非以其違背法令為理由，不得
為之。如不服本判決，應於送達後20日內，向本院提出上訴狀並
表明上訴理由（須附繕本）且上訴狀內應記載表明（一）原判決
所違背之法令及其具體內容；（二）依訴訟資料可認為原判決有
違背法令之具體事實者。如委任律師提起上訴者，應一併繳納上
訴審裁判費用。　　　　　　　　　
中　　華　　民　　國　　111 　年　　8 　　月　　1 　　日
                                  書記官  林彥丞